【裁判字號】    90,上訴,2941
【裁判日期】    901030
【裁判案由】    強盜等
【裁判全文】
臺灣高等法院刑事判決                            九十年度上訴字第二九四一號
    上  訴  人
    即  被  告  丙○○
    指定辯護人  本院甲○
右上訴人因強盜案件，不服臺灣板橋地方法院九十年度訴字第九七八號，中華民國九
十年八月六日第一審判決（起訴案號：臺灣板橋地方法院檢察署九十年度偵字第九四
二五號），提起上訴，本院判決如左：
    主  文
原判決關於準強盜及執行刑部分撤銷。
丙○○意圖為自己不法之所有，而搶奪他人之動產，因防護贓物、脫免逮捕，而當場
施以強暴，累犯，處有期徒刑參年貳月。
    事  實
一、丙○○於民國八十五年間，因違反麻醉藥品管理條例案件，經台灣台北地方法院
    判處有期徒刑四月，於八十五年七月四日執行完畢；又於八十六年間，因賭博案
    件，經台灣板橋地方法院判處有期徒刑三月，於八十六年七月十六日執行完畢，
    仍不知悔改。復於九十年五月二十一日中午十二時三十分許，騎乘ＡＩＹ─三七
    六號竊得之機車（另經原審法院判處有期徒刑四月確定），行經在台北縣三重市
    ○路○街，見乙○○手拿皮包，女子獨自一人行走，認有機可趁，乃起意行搶，
    意圖為自己不法之所有，跟蹤至臺北縣三重市○路○街四十五巷內，自後搶奪乙
    ○○之皮包（內有身分證、信用卡各一張、提款卡四張、現金新臺幣二千一百十
    九元），得手後，欲行逃逸，乙○○攔阻並推倒機車，丙○○棄車逃跑，乙○○
    緊隨追在後，抓住丙○○之手，丙○○為防護贓物、脫免逮捕，當場施強暴，將
    乙○○推倒在地，致乙○○受有左小腿前側瘀傷約二乘二公分之傷害，丙○○逃
    至同街五十一巷口，為巡邏員警當場逮捕。
二、案經台北縣警察局三重分局移送台灣板橋地方法院檢察署檢察官偵查起訴。
    理  由
一、訊據上訴人即被告丙○○坦承搶奪被害人乙○○財物，惟矢口否認推倒被害人施
    以強暴之行為，辯稱：看到被害人一人獨行，臨時起意搶她的皮包，得手後我要
    逃走，她擋住我的機車，我就棄車逃跑，她抓住我的手，我只是自然反應，把她
    手甩開逃跑，沒有推她，是她自己跌倒受傷云云。
二、然查：
（一）右揭犯罪事實，迭據被害人指述綦詳，稱：案發當天，我中午去買飯盒回來，
      發現有一台摩托車騎得很慢，我停下來看，他也停下來，假裝檢查機車，我走
      到巷口時，他就搶我的皮包，我的皮包是一個黑色長型皮夾，我當時是拿在手
      上，被告從後把它搶走，他搶了之後，我跟他拉扯，然後我把機車推倒，我要
      用手拿回皮包，他用右手肘把我推開，他的目的是要把我推開，不讓我拿回皮
      包，而且要逃跑，他想跑，所以要甩開我，絕對不是我不小心跌倒的，是他故
      意推我的，我摔倒，坐在地上，小腿擦到柏油路，破皮瘀青等語。足認被告並
      非僅係消極掙脫被害人，而確實有積極推開被害人之強暴行為。
（二）此外，復有贓物領據、被告行搶所用之機車、被害人遭搶之皮包及其內財物之
      照片三張、被害人受傷之三重醫院診斷證明書存卷可稽。
（三）綜上所述，被告所辯，屬卸責之詞，不足採信。其罪證明確，犯行洵堪認定。
三、核被告所為，係犯刑法第三百二十九條準強盜罪。被害人所受傷害，為被告準強
    盜罪施以強暴之當然結果，不另論罪。公訴人認被告另有涉刑法第二百七十七條
    第一項之傷害罪嫌，尚有未合。因公訴人認與準強盜有罪部分，有想像競合犯之
    裁判上一罪之關係，無庸另為無罪之諭知。被告有事實欄所載之犯罪前科，其中
    八十六年所犯賭博案件，經台灣板橋地方法院判處有期徒刑三月，於八十六年七
    月十六日執行完畢，五年以內再犯本罪，應論以累犯，並加重其刑。
四、原審對被告為有罪科刑之判決，固非無見。惟查公訴人對涉嫌傷害罪部分，提起
    公訴，原審認不構成傷害罪，惟未為無罪判決或未說明因裁判上一罪案件不另為
    無罪之諭知，有已受請求事項，未予判決之違法，自有未當。被告上訴意旨，仍
    執前詞，否認犯罪，雖不足採，惟原判決既有可議，自應由本院將原判決關於準
    強盜及執行刑部分撤銷改判。爰審酌被告白日當街搶奪他人財物，搶奪後為逃跑
    及護贓，當場推倒被害人，造成被害人財物損失、身體受傷、心理之恐懼程度及
    其犯罪動機、目的、犯罪後態度等一切情狀，量處如主文第二項所示之刑，以示
    懲儆。
五、據上論斷，應依刑事訴訟法第三百六十九條第一項前段、第三百六十四條、第二
    百九十九條第一項前段，刑法第三百二十九條、第三百二十八條第一項、第四十
    七條，判決如主文。
本案經檢察官柯麗鈴到庭執行職務。
中      華      民      國    九十    年    十      月       三十       日
                            臺灣高等法院刑事第五庭
                                審判長法  官  曾  德  水
                                      法  官  楊  貴  雄
                                      法  官  趙  功  恆
右正本證明與原本無異。
如不服本判決應於收受送達後十日內向本院提出上訴書狀，其未敘述上訴之理由者並
得於提起上訴後十日內向本院補提理由書（均須按他造當事人之人數附繕本）。
                                      書記官  孫  佩  琳
中      華      民      國    九十    年    十      月       三十       日
附錄本案論罪科刑法條全文：
刑法第三百二十九條
竊盜或搶奪，因防護贓物、脫免逮捕或湮滅罪證而當場施以強暴、脅迫者、以強盜論
。
刑法第三百二十八條第一項
意圖為自己獲第三人不法之所有，以強暴、脅迫、藥劑、催眠術或他法，至使不能抗
拒而取他人之物或使其交付者，為強盜罪，處三年以上十年以下有期徒刑。


司法院資訊處製作；財團法人民間司法改革基金會備份。
